【裁判字號】    95,訴,268
【裁判日期】    950825
【裁判案由】    毒品危害防制條例
【裁判全文】
臺灣宜蘭地方法院刑事判決               95年度訴字第268號
公  訴  人  臺灣宜蘭地方法院檢察署檢察官
被      告  甲○○
                    另案在監.
上列被告因毒品危害防制條例案件，經檢察官提起公訴（95年度
毒偵字第616號），被告於本院準備程序為有罪之陳述，經合議
庭裁定由受命法官依簡式審判程序獨任審理，判決如下：
    主  文
甲○○施用第一級毒品，處有期徒刑捌月；又施用第二級毒品，
處有期徒刑肆月。應執行有期徒刑拾月。
    事  實
一、甲○○前因施用毒品案件，經本院裁定執行觀察、勒戒後，
    認無繼續施用毒品傾向，經臺灣宜蘭地方法院檢察署檢察官
    於民國92年1月14日以92年度毒偵字第3號為不起訴處分確定
    ，並於同日執行完畢釋放出所。又因施用毒品案件，經臺灣
    高等法院於民國95年1月26日以94年度上訴字第3676號判決
    判處有期徒刑1年6月，甲○○上訴後，經最高法院於95年4
    月20日以95年度臺上字第2152號判決上訴駁回而告確定（尚
    未執行完畢）。詎仍不知戒除毒癮，於五年內復基於反覆施
    用第一級毒品海洛因（下稱海洛因）之單一行為決意，自95
    年4月27日凌晨某時許起至95年7月26日上午某時許止，按每
    日即施用1次之頻率，在其位於宜蘭縣羅東鎮忠義巷85號住
    處，以注射針筒注射之方式，反覆多次施用海洛因。另基於
    施用第二級毒品安非他命（以下簡稱安非他命）之犯意，於
    95年4月27日凌晨某時，在上揭處所，以簡易吸食器吸食安
    非他命煙霧之方式，施用安非他命1次。甲○○於95年4月27
    日下午10時58分許，同意警方採尿，送驗結果呈海洛因代謝
    物嗎啡及安非他命陽性反應，因而查知上情。
二、案經宜蘭縣警察局羅東分局報請臺灣宜蘭地方法院檢察署檢
    察官偵查起訴。
    理  由
一、上開犯罪事實，業據被告甲○○於本院審理時坦承不諱，且
    被告於95年4月27日下午10時58分許為警所採之尿液，經送
    慈濟大學濫用藥物檢驗中心檢驗結果，呈現海洛因之代謝物
    嗎啡及安非他命陽性反應，有該中心出具之檢驗總表1紙附
    卷可按，可見被告之自白與事實相符，其於前揭時地反覆多
    次施用海洛因及施用安非他命1次之犯行，堪以認定。又被
    告前因施用毒品案件，經本院裁定執行觀察、勒戒後，認無
    繼續施用毒品傾向，經臺灣宜蘭地方法院檢察署檢察官於92
    年1月14日以92年度毒偵字第3號為不起訴處分確定，並於同
    日執行完畢釋放出所。又因施用毒品案件，經臺灣高等法院
    於民國95年1月26日以94年度上訴字第3676號判決判處有期
    徒刑1年6月，甲○○上訴後，經最高法院於95年4月20日以
    95年度臺上字第2152號判決上訴駁回而告確定等情，有卷附
    臺灣高等法院被告前案紀錄表1份可佐。從而，被告於觀察
    、勒戒執行完畢釋放後，五年內再犯毒品危害防制條例第10
    條第1、2項之施用第一、二級毒品罪，洵堪認定，本件事證
    明確，應依法論科。
三、核被告所為，係犯毒品危害防制條例第10條第1、2項之施用
    第一、二級毒品罪；其施用毒品時持有第一、二級毒品之行
    為，為施用毒品之當然行為，屬吸收關係，不必另論持有毒
    品犯行。其中被告施用第一級毒品海洛因部分，被告前曾經
    觀察、勒戒及刑之宣告，有前開前案紀錄表1份可佐，其於
    出監後仍無法自拔，再度施用海洛因，且被告自承每日均施
    用海洛因1次，顯見已吸食成癮，被告確係有施用海洛因之
    依賴性，其反覆成習之施用，在行為概念上，應評價認係包
    括一罪之集合犯，較符合社會通念及刑法學理。且公訴人起
    訴被告施用海洛因部分，雖僅就被告於95年4月27日凌晨某
    時施用海洛因1次之犯行提起公訴，然檢察官就犯罪事實一
    部起訴者，其效力及於全部，本件被告於上開時間外施用海
    洛因之犯罪事實，與起訴事實有包括一罪之集合犯關係，已
    如前述，本院自應就屬於包括一罪之其餘犯行，一併加以裁
    判，附此敘明。被告行為後，刑法業於94年2月2日經總統以
    華總一義字第09400014901號令修正公布，並於95年7月1日
    施行（下稱新刑法，修正前刑法下稱舊刑法），參酌最高法
    院95年5月23日刑事庭第8次會議決議，新刑法第2條第1項之
    規定，係規範行為後法律變更所生新舊法律比較適用之準據
    法，於新刑法施行後，應適用新刑法第2條第1項之規定，為
    「從舊從輕」之比較復依刑法第51條定應執行時裁判確定前
    犯數罪，其中一罪在新法施行前，亦應為新舊法之比較。又
    新刑法第11條之規定，係將刑法以外之其他刑事特別法有「
    刑罰」及「保安處分」之「法律」之情形，明確規範其適用
    原則，均不涉及行為人罪刑之結果，應無新舊法比較之問題
    。另於比較新舊刑法時應就罪刑有關之共犯、未遂犯、想像
    競合犯、牽連犯、連續犯、結合犯，以及累犯加重、自首減
    輕暨其他法定加減原因（如身分加減）與加減比例等一切情
    形，本於統一性及整體性原則，綜其全部罪刑之結果而為比
    較。本件被告多次施用第一級毒品之行為，屬跨連新舊刑法
    施用毒品之一個集合行為其行為終了在新刑法施行後，即不
    生新舊法比較及從輕原則之問題。則被告所犯施用第二級毒
    品罪係在刑法修正施行前，施用第一級毒品罪係在刑法修正
    施行後，依照上開說明，於定應執行刑時，亦應為新舊法之
    比較，經附表所示比較結果，從新刑法未較有利於被告，依
    新刑法第2條第1項前段規定，自應適用行為時法即舊刑法。
    爰本院審酌被告前即曾因施用毒品經觀察、勒戒與刑之執行
    ，已如前述，卻再度施用毒品，顯然毫無戒除毒品之決心，
    惟念被告之施用毒品犯行，乃屬對其自身健康之戕害行為，
    對社會所造成之損害尚非直接，且其於本院審理程序中坦承
    犯行，犯後態度尚佳等一切情狀，量處如主文所示之刑，並
    依舊刑法第51條第5款定其應執行之刑。
據上論斷，應依刑事訴訟法第273條之1第1項、第299條第1項前
段，毒品危害防制條例第10條第1、2項，刑法第2條第1項、第11
前段，修正前刑法第51條第5款，判決如主文。
本案經檢察官陳嘉瑜到庭執行職務。
中    華    民    國    95    年    8     月    25    日
                  刑事第四庭法  官    郭淑珍
以上正本證明與原本無異。
如不服本判決應於收受本判決後10日內向本院提出上訴書狀，其
未敘述上訴理由者，並得於提起上訴後10日內向本院補提理由書
狀(均須按他造當事人之人數附繕本)「切勿逕送上級法院」。
                            書記官    林秀麗
中    華    民    國    95    年    8     月    28    日
附表
┌───┬───────┬────────┬──────┐
│比較  │舊刑法於本案適│新刑法於本案適用│依從舊從輕原│
│法條  │用之法律效果  │之法律效果      │則比較結果  │
├───┼───────┼────────┼──────┤
│刑法第│本案最低刑為各│同舊刑法之法律效│本條從新刑法│
│51條第│刑中之最長期，│果（宣告刑最長不│並非較有利於│
│5款   │最高刑為各刑合│得逾30年）。    │被告。      │
│      │併之刑期以下（│                │            │
│      │宣告刑最長不得│                │            │
│      │逾20年）。    │                │            │
├───┴───────┴────────┴──────┤
│綜合比較結果：                                        │
│從新刑法並非較有利於被告，故本案應一體適用行為時法即舊│
│刑法。                                                │
└───────────────────────────┘


司法院資訊處製作；財團法人民間司法改革基金會備份。
